【裁判字號】    98,聲判,98
【裁判日期】    990210
【裁判案由】    聲請交付審判
【裁判全文】
臺灣臺中地方法院刑事裁定              98年度聲判字第98號
聲請人  即
告  訴  人  甲○○
代  理  人  吳皓偉律師
被      告  乙○○
上列聲請人因告訴被告過失傷害案件，不服臺灣高等法院臺中分
院檢察署檢察長駁回再議之處分（98年度上聲議字第2131號），
聲請交付審判，本院裁定如下：
    主  文
聲請駁回。
    理  由
一、按告訴人不服上級法院檢察署檢察長或檢察總長認再議為無
    理由而駁回之處分者，得於接受處分書後10日內委任律師提
    出理由狀，向該管第一審法院聲請交付審判，刑事訴訟法第
    258條之1定有明文。本案聲請人即告訴人（下稱聲請人）甲
    ○○以被告彭寶貴涉犯過失傷害罪嫌，向臺灣臺中地方法院
    檢察署檢察官提出告訴，經該署檢察官於民國98年9月16日
    以98年度偵字第2587號不起訴處分書（下稱不起訴處分）為
    不起訴處分後，聲請人不服，聲請再議，又經臺灣高等法院
    臺中分院檢察署檢察長以再議為無理由，於98年10月28日以
    98年度上聲議字第2131號處分書（下稱駁回再議處分）駁回
    再議之聲請，聲請人於98年11月2日收受該駁回再議處分書
    ，並於同年月9日委任吳皓偉律師提出聲請交付審判狀，向
    本院聲請交付審判等情，有上開不起訴處分書、駁回再議處
    分書、送達證書附於臺灣臺中地方法院檢察署前開案卷可稽
    ，並經本院調閱該卷查明無訛，復有刑事交付審判聲請狀附
    於本院卷可稽，是聲請人聲請交付審判並未逾越前開法定之
    10日期間，合先敘明。
二、聲請交付審判意旨詳如附件之聲請交付審判狀所載。
三、經查：
  (一)按法院認交付審判之聲請不合法或無理由者，應駁回之，刑
    事訴訟法第258條之3第2項前段定有明文。又刑事訴訟法於
    91年2 月8日經修正公布，新增前述第258條之1規定，此乃
    對於「檢察官不起訴或緩起訴裁量權」制衡之一種外部監督
    機制，此時，法院僅在就檢察官所為不起訴或緩起訴之處分
    是否正確加以審查，以防止檢察機關濫權，故法院裁定交付
    審判之前提，必須偵查卷內所存證據已符合刑事訴訟法第
    251條第1項規定「足認被告有犯罪嫌疑」檢察官應提起公訴
    之情形，亦即該案件已經跨越起訴門檻，否則，縱或法院對
    於檢察官所認定之基礎事實有不同判斷，但如該案件仍須另
    行蒐證、偵查，始能判斷應否交付審判者，因交付審判審查
    制度並無如同再議救濟制度得發回原檢察官繼續偵查之設計
    ，法院仍應依同法第258條之3第2項前段規定，以聲請為無
    理由裁定駁回。再依立法精神，法院就聲請交付審判案件之
    審查，所謂「得為必要之調查」，其調查證據之範圍，自應
    以偵查中曾顯現之證據為限，不可就告訴人新提出之證據再
    為調查，亦不可蒐集偵查卷以外之證據。又依新修正刑事訴
    訟法第260條對於不起訴處分已確定或緩起訴處分期滿未經
    撤銷者得再行起訴之規定，其立法理由說明，本條所謂不起
    訴處分已確定者，係包括「聲請法院交付審判復經駁回者」
    之情形在內，則法院就聲請交付審判案件之審查，所謂「得
    為必要之調查」，其調查證據範圍，自更應以偵查中曾顯現
    之證據為限，不得就告訴人新提出之證據再為調查，亦不可
    蒐集偵查卷以外之證據，否則，將與刑事訴訟法第260條之
    再行起訴規定，混淆不清，合先敘明。
  (二)本院經調閱前開卷證後，針對聲請人不服該駁回再議處分所
    提出之理由，依序說明如下：
  (1)聲請人主張如被告係由中山路左轉行駛，將與對向車道相衝
    而無法駛入社口街，且被告機車車頭倒地方向係朝南邊，顯
    見被告所述行車方向，與事實不符，再議處分書認定被告係
    自中山路左轉進入社口街，其認定事實與證據不符云云。然
    查，依卷附照片所示（見臺灣臺中地方法院檢察署98年度偵
    字第2587號偵查卷第55頁），被告所稱停等待轉之地點確實
    有機車停等左轉，且該路口寬度約僅足供2輛機車併行，被
    告所述行進方向尚非無稽，又依卷附照片所示，被告之機車
    係右倒在斑馬線靠近中山路入口處往西方向上，並車輛散落
    物均係在被告倒地位置右側之西向之中山路上，（見同前偵
    查卷第31、34、56頁），且社口街由北往南方向與中山路路
    口轉角處為切齊，社口街往南進入中山路路面之車道並非跨
    越中山路之斑馬線（見同前偵查卷第33、34頁），是如聲請
    人所述被告係自社口街往南方向行駛，並係被告所騎之機車
    撞擊卓裕勝所騎機車，衡情被告倒地位置應係在臺中縣神岡
    鄉○○街與中山路路口處，且撞擊後之散落物亦應在臺中縣
    神岡鄉○○街與中山路交岔路口處，何以被告機車倒地位置
    係偏移在跨越中山路之斑馬線近中山路入口處上？且撞擊之
    散落物均延伸散落在中山路西向道路上？況依聲請人所述，
    卓裕勝當時其係向左閃避遭被告所騎機車撞擊右側，並造成
    卓裕勝所騎機車之右側排氣管斷裂，觀以該排氣管係金屬材
    質焊接而成，為車身中較為堅固之處，並參諸卷附照片所示
    ，該排氣管之斷裂處位於卓裕勝所騎機車之中央位置，是如
    係遭被告騎車撞斷，顯然卓裕勝所騎機車當時係車身中央處
    遭撞擊且撞擊之力道甚強，以聲請人所述撞擊之力道及方向
    而言，及被告所騎乘為重型機車，衡情卓裕勝應係立即向左
    倒地，並人車受損嚴重，何以卓裕勝所騎機車之車身左側外
    殼僅輕微受損，右側車殼部分僅下緣斷裂及排氣管斷裂，且
    散落物竟無落於臺中縣神岡鄉○○街與中山路交岔路口處，
    而係沿途散落在與聲請人所述遭撞擊方向呈垂直角度之臺中
    縣神岡鄉○○路○○道路上，聲請人所述核屬自行假設被告
    騎車行向所為，且與卷證未合，業經不起訴處分書及再議駁
    回理由書詳予敘明如上，實難謂偵查程序有何認定事實與證
    據不符之違誤。
  (2)聲請人以檢察官未至現場履勘，僅以道路交通事故現場圖、
    卓裕勝與被告之陳述及車損照片、臺灣省臺中縣區車輛行車
    事故鑑定委員會未至現場履勘所做成之鑑定書，即推認被告
    並無肇事因素，顯有應調查證據而未予調查之違誤云云。惟
    查：臺灣省臺中縣區車輛行車事故鑑定委員會之車禍事故
    鑑定，並非單純依照現場圖為判斷，而係綜合全部卷證（包
    括現場圖、筆錄、照片、警方資料）而為肇事責任判斷，又
    本件之現場圖與現場照片容有些許誤差，然本件現場照片亦
    為鑑定單位判斷之重要依據，且鑑定機關復就其中該「彭（
    即被告乙○○）車前無損、右側有碰撞擦損壞痕跡，卓（即
    卓裕勝）車前輪胎似與彭車右側排氣管告前端碰擦而造成之
    深黑痕跡，卓車前輪上方護蓋之正前端偏左側似破損，卓車
    左把手附近煞車桿頭斷，卓車左把手前端及附近（車頭左側
    ）等處似有損壞，卓車右側長條排氣管似由連結處斷裂整條
    脫落，卓車右側似無因撞擊損壞情況，卓車掉落之長條排氣
    管依卷附照片顯示亦無因碰撞而造成之損壞或凹陷或變形等
    情況」詳予說明，此有臺灣省臺中縣區車輛行車事故鑑定委
    員會鑑定報告可資參照，是鑑定機關已綜合全部卷證（包括
    現場圖、筆錄、照片、警方資料）而為肇事責任判斷，並說
    明卓裕勝所騎機車掉落之排氣管並無因碰撞造成之損壞或凹
    陷或變形之情形，及卓裕勝所騎機車前輪輪胎有與被告右側
    排氣管靠前端碰擦而造成之深黑痕跡，以之為卓裕勝所騎機
    車撞擊被告右側排氣管之證明，自難謂上開鑑定報告必存有
    不正確之處；又聲請人上開主張無非是要證明被告係非自中
    山路左轉進入社口街之違規情節，然聲請人之上開主張，業
    經不起訴處分書及再議駁回理由書詳予敘明如上，實難謂偵
    查程序有何漏未審酌之違誤。再上開聲請再議理由主張就
    現場狀況當應再至現場履勘，因認偵查程序有漏未調查之違
    誤云云，然本件聲請人就員警所製作現場圖及採證照片並無
    疑義，且該現場圖係員警到場時所製作之事故車輛相關位置
    圖，並於當日已拍攝現場相關位置照片存卷（見臺灣臺中地
    方法院檢察署98年度偵字第2587號偵查卷第26至34頁），該
    現場圖及照片並無疑義，並已就現場相關位置拍攝存證，且
    無證據顯示有再至現場履勘繪製之必要，亦難謂偵查程序就
    此部分而言有何漏未調查之違誤。
  (3)至聲請人所稱：卓裕勝與被告各自主張之行車方向，何者可
    採，實有送交測謊之必要，縱被告所述行車方向為真，其是
    否違法闖越紅燈，至卓裕勝不及注意而發生碰撞，亦有測謊
    之必要，惟檢察官僅以交通號誌燈號，屬個人臨場觀察認知
    之問題，不予送交測謊，核有應調查證據而未予調查之違誤
    云云。然查，本件原檢察官確已送具測謊專長之檢察事務官
    李錦明擔任鑑定人，進行鑑定車禍發生時卓裕勝與被告2人
    何方之交通號誌燈號為綠燈（亦即欲釐清係何方闖紅燈），
    並經鑑定人李錦明表示因燈號於車禍發生當時就何方為綠燈
    ？何方為紅燈？屬個人臨場觀察認知的問題，與事實是否相
    符甚有疑義，因認囑測事項不宜以測謊來釐清，並有98年6
    月10日2009C035號測謊鑑定書1份在卷可憑，是原檢察官並
    無未予送鑑定之情形，亦難謂偵查程序就此部分而言有何漏
    未調查之違誤。且按測謊鑑定，係依一般人若下意識刻意隱
    瞞事實真相時，會產生微妙之心理變化，例如：憂慮、緊張
    、恐懼、不安等現象，而因身體內部之心理變化，身體外部
    之生理狀況亦隨之變化，例如：呼吸急促、血液循環加速、
    心跳加快、聲音降低、大量流汗等異常現象，惟表現在外之
    生理變化，往往不易由肉眼觀察，乃由測謊員對受測者提問
    與待證事實相關之問題，藉由科學儀器（測謊機）紀錄受測
    者對各個質問所產生細微之生理變化，加以分析受測者是否
    下意識刻意隱瞞事實真相，並判定其供述是否真實；測謊機
    本身並不能直接對受測者之供述產生正確與否之訊號，而係
    測謊員依其專業之學識及經驗，就測謊紀錄，予以客觀之分
    析解讀，至於測謊鑑定究竟有無證據能力，刑事訴訟法並無
    明文規定，惟實務上，送鑑單位依刑事訴訟法第208條第1項
    規定，囑託法務部調查局或內政部警政署刑事警察局為測謊
    檢查，受囑託機關就檢查結果，以該機關名義函覆原囑託之
    送鑑單位，該測謊檢查結果之書面報告，即係受囑託機關之
    鑑定報告，該機關之鑑定報告，形式上若符合測謊基本程式
    要件，包括：經受測人同意配合，並已告知得拒絕受測，
    以減輕受測者不必要之壓力。測謊員須經良好之專業訓練
    與相當之經驗。測謊儀器品質良好且運作正常。受測人
    身心及意識狀態正常。測謊環境良好，無不當之外力干擾
    等要件；即賦予證據能力，非謂機關之鑑定報告書當然有證
    據能力；具上述形式之證據能力者，始予以實質之價值判斷
    ，必符合待證事實需求者，始有證明力；且按刑事訴訟法就
    證據之證明力，採自由心證主義，由法院本於確信自由判斷
    ，惟法院之自由判斷，亦非漫無限制，仍不得違背經驗法則
    及論理法則；測謊檢查之受測者可能因人格特性或對於測謊
    質問之問題無法真正瞭解，致出現不應有之情緒波動反應，
    此時若過於相信測謊結果，反而有害於正當之事實認定；惟
    一般而言，受測者否認犯罪之供述呈現不實之情緒波動反應
    ，不得採為有罪判決之唯一證據，若受測者否認犯罪之供述
    並無不實之情緒波動反應，又無其他積極證據證明其被訴之
    犯罪事實，自得採為有利於受測者之認定（最高法院93年度
    臺上字第3727號及92年度臺上字第2282號判決意旨參照）。
    揆諸前開判決意旨可知，測謊鑑定機關之鑑定報告書並非當
    然即具有證據能力，必須符合上開要件，始得賦予其實質之
    價值判斷，且亦必符合待證事實需求者，始有證明力，而基
    於刑事訴訟法第154條規定所揭櫫之證據裁判主義及無罪推
    定原則，就測謊鑑定之實施自應慎重，不得僅依測謊鑑定之
    結果，資為被告有罪認定之唯一依據，查，本件被告與卓裕
    勝之行車方向為何，另雙方行車方向之燈號為何無法以測謊
    方式鑑定，均據不起訴處分書及再議處分書理由詳予說明，
    是本件檢察官於偵查中尚查無積極證據可資證明被告犯罪事
    實前，縱然未依告訴人之聲請對被告進行測謊鑑定，亦難遽
    指其有何違誤之處。
四、綜上，聲請人於本案中所提出之各項事證及指述，既然無法
    明確證實被告過失傷害之情，且依據現有事證，亦查無其他
    具體積極事證足資佐證被告有何過失傷害之犯行，本院自難
    遽以認定被告有何過失傷害之犯行。聲請人雖提出各項質疑
    ，然依據現有事證，尚不足以使承辦檢察官對於被告涉犯過
    失傷害罪嫌，達到合理懷疑而提起公訴之程度；且臺灣臺中
    地方法院檢察署檢察官及臺灣高等法院臺中分院檢察署檢察
    官對於聲請人之指摘內容，業經為必要之調查，原處分書所
    為之事實認定，並無明顯悖於經驗法則或論理法則之處，本
    院認原處分書以被告並無聲請人所指過失傷害犯行，洵屬有
    據，並無違誤之處；因此，本件聲請人所為交付審判之聲請
    ，為無理由，應予駁回。
五、依刑事訴訟法第258條之2第2項前段，裁定如主文。
中    華    民    國    99    年    2     月    10    日
                    刑事第六庭  審判長法  官  林三元
                                      法  官  黃益茂
                                      法  官  戴博誠
上為正本證明與原本無異。
不得抗告。
                                      書記官  林政佑
中    華    民    國    99    年    2     月    10    日

司法院資訊處製作；財團法人民間司法改革基金會備份。
